臺灣臺南地方法院臺南簡易庭小額民事判決
110年度南小字第1676號
原      告  新光產物保險股份有限公司台南分公司

法定代理人  莊曜彰  
訴訟代理人  郭逸斌  
被      告  潘誌和  


上列當事人間請求侵權行為損害賠償(交通)事件，本院於民國11
0年11月8日言詞辯論終結，判決如下：
    主      文
一、被告應給付原告新臺幣38,456元，及自民國110年6月14日起
    至清償日止，按週年利率5％計算之利息。
二、原告其餘之訴駁回。
三、訴訟費用新臺幣1,000元，其中新臺幣660元由被告負擔，其
    餘新臺幣340元由原告負擔。
四、本件原告勝訴部分得假執行。
    事實及理由
一、原告起訴主張：被告於民國108年10月4日19時許，駕駛車牌
    號碼0000－00號自小客車，行經臺南市○○區○○路○段000號前
    ，因未與前車保持安全距離之過失，追撞原告所承保、訴外
    人林珮如所有並由訴外人黃信郎駕駛之AVL－3535號自小客車
    （下稱系爭車輛），致系爭車輛受損（下稱系爭事故）。系
    爭車輛經送修復，共支出修繕費用新臺幣（下同）58,512元
    （計算式：零件30,247元＋鈑金7,312元＋烤漆20,953元），
    原告已悉數賠付。爰依保險法第53條第1項及侵權行為損害
    賠償之法律關係，提起本件訴訟。並聲明：被告應給付原告
    58,512元，及自起訴狀繕本送達翌日起至清償日止，按週年
    利率5％計算之利息。
二、被告則以：當時天色灰暗，系爭車輛臨時煞車減速要左轉，
    被告已與系爭車輛保持一段距離，才會只撞到系爭車輛後右
    側，故系爭車輛修繕費用不應全由被告負擔，願在能力範圍
    內賠償修繕費用一成；對於系爭車輛估價單的修繕金額無意
    見，但主張零件折舊等語。並聲明：原告之訴駁回。
三、得心證之理由：
㈠、原告主張之上揭事實，有車險保單列印資料、系爭車輛行車
    執照、黃信郎身分證及駕照、道路交通事故當事人登記聯單
    、道路交通事故現場圖、估價單、統一發票及賠款明細為證
    （見調字卷第15至27頁），並有臺南市政府警察局第四分局
    函送之系爭事故全卷資料附卷可參（見調字卷第43至64頁）
    ，此部分事實堪予認定。
㈡、汽車行駛時，駕駛人應注意車前狀況，且汽車在同一車道行
    駛時，除擬超越前車外，後車與前車之間應保持隨時可以煞
    停之距離，不得任意以迫近或其他方式，迫使前車讓道，道
    路交通安全規則第94條第1、3項定有明文。依系爭車輛駕駛
    黃信郎及被告於交通事故談話時所述，系爭車輛為前車，被
    告駕駛之2968－NQ號自小客車為後車，而後車與前車之間應
    保持隨時可以煞停之距離，固「保持安全間距」為後車駕駛
    之責任，前車駕駛殊難注意後車有無保持安全距離，是被告
    辯稱黃信郎就系爭事故之發生亦負過失責任等語，不足採信
    。系爭事故發生時天候晴、夜間有照明、路面鋪裝柏油、乾
    燥、無缺陷、無障礙物、視距良好，並無不能注意之情形，
    有道路交通事故調查表在卷可參（見調字卷第47頁），然被
    告於案發時，未注意車前狀況及保持安全距離，致發生系爭
    事故，則被告就系爭事故之發生顯有過失，且其過失與系爭
    車輛受損之結果有相當因果關係，是原告請求被告負侵權行
    為損害賠償責任，洵屬有據。
㈢、因故意或過失，不法侵害他人之權利者，負損害賠償責任；
    不法毀損他人之物者，應向被害人賠償其物因毀損所減少之
    價額，民法第184條第1項前段及第196條定有明文。又依該
    規定請求賠償毀損所減少之價額，得以修復費用為估定標準
    ，但以必要者為限，例如修理材料以新品更換舊品，應予折
    舊（最高法院77年度第9次民事庭會議決議參照）。系爭車
    輛106年5月出廠（見調字卷第17頁系爭車輛行車執照），距
    系爭事故發生之108年10月4日，有2年5個月之久，則計算系
    爭車輛材料零件之損害賠償數額時，自應扣除折舊部分始屬
    合理。再依行政院公布之固定資產耐用年數表及固定資產折
    舊率之規定，系爭車輛耐用年數為5年，依定率遞減法，每
    年折舊率為0.369，另依營利事業所得稅查核準則第95條第6
    項規定，固定資產提列折舊採用定率遞減法者，以1年為計
    算單位，其使用期間未滿1年者，按實際使用之月數相當於
    全年之比例計算之，不滿1月者，以1月計。是系爭車輛修復
    費用中零件部分扣除折舊後應為10,191元（計算式詳如附表
    ），則系爭車輛因系爭事故所支出之修理費用，應以38,456
    元為合理（計算式：零件10,191元＋鈑金7,312元＋烤漆20,95
    3元）。
㈢、損害賠償祇應填補被害人實際損害，保險人代位被害人請求
    損害賠償時，依保險法第53條第1 項規定，如其損害額超過
    或等於保險人已給付之賠償金額，固得就其賠償之範圍，代
    位請求賠償，如其損害額小於保險人已給付之賠償金額，則
    保險人所得代位請求者，應祇以該損害額為限（最高法院65
    年台上字第2908號判例參照）。本件被保險人因被告行為致
    系爭車輛受有損害，其回復原狀所需修理費用扣除折舊後所
    得請求之修復費用為38,456元，已如前述，即被保險人實際
    之損害額，原告於給付保險金後，固得代位被保險人對被告
    請求損害賠償，惟其所得代位請求者，僅在上開損害額範圍
    內，應無疑義。
四、綜上，原告本於保險代位求償權及侵權行為損害賠償之法律
    關係，請求被告給付38,456元，及自起訴狀繕本送達翌日即
    110年6月14日起（見調字卷第71頁）至清償日止，按週年利
    率5％計算之利息，為有理由，應予准許；逾此範圍之請求，
    即無理由，應予駁回。
五、本件係依民事訴訟法第436條之8第1項小額訴訟事件，所為
    被告敗訴之判決，依同法第436條之20規定，就原告勝訴部
    分應依職權宣告假執行。
六、小額訴訟，法院為訴訟費用之裁判時，應確定其費用額；各
    當事人一部勝訴、一部敗訴者，其訴訟費用，由法院酌量情
    形，命兩造以比例分擔或命一造負擔，或命兩造各自負擔其
    支出之訴訟費用，民事訴訟法第436條之19第1項、第79條分
    別定有明文。本件訴訟費用即第一審裁判費為1,000元，本
    院審酌兩造勝負情形及裁判費之核定標準，爰依職權確定訴
    訟費用由被告負擔660元，由原告負擔340元。
七、本件事證已臻明確，兩造其餘攻擊防禦方法及舉證，經本院
    審酌後，認均不足以影響本判決之結果，爰不逐一論述，附
    此敘明。
八、據上論結，原告之訴為一部有理由，一部無理由，判決如主
    文。　　
中　　華　　民　　國　　110 　年　　11　　月　　22　　日
  　　　　　　　　臺灣臺南地方法院臺南簡易庭　　　　　
                                  法  官　羅郁棣
以上正本證明與原本無異。
如不服本判決，應於送達後20日內，向本院提出上訴狀並表明上
訴理由，如於本判決宣示後送達前提起上訴者，應於判決送達後
20日內補提上訴理由書（須附繕本）。
對於小額程序之第一審判決之上訴，非以其違背法令為理由，不
得為之。且上訴狀內應記載表明(一)原判決所違背之法令及其具
體內容；(二)依訴訟資料可認為原判決有違背法令之具體事實者
。如委任律師提起上訴者，應一併繳納上訴審裁判費。
中　　華　　民　　國　　110 　年　　11　　月　　25　　日
　　　　　　　　　　　　　　　　　書記官  周玉茹

【附表】
零件30,247元折舊計算式（單位為元，元以下四捨五入）
折舊時間           金額
第1年折舊值        30,247×0.369 =11,161
第1年折舊後價值    30,247－11,161 =19,086
第2 年折舊值       19,086×0.369 =7,043
第2年折舊後價值    19,086－7,043 =12,043
第3 年折舊值       12,043×0.369 ×5/12=1,852
第3年折舊後價值    12,043－1,851 =10,191